最高法院民事判決　　　　　　　　　　 111年度台再字第20號
再 審原 告　和勝企業股份有限公司
 
法定代理人　劉 金 德
訴訟代理人　陳 貽
再 審被 告　潘黃麗蘭（即潘春安之繼承人） 
　　　　　　潘 治 潔（即潘春安之繼承人）　　
　　　　　　潘 泰 霖（即潘春安之繼承人）　　
　　　　　　潘 盈 潔（即潘春安之繼承人）
　　　　　　潘 峙 蓁（即潘春安之繼承人）
　　　　　　巫 思 伃（即潘春安之繼承人）
上列當事人間請求確認僱傭關係存在等事件，再審原告對於中華
民國110年10月21日本院判決（110年度台上字第2301號），提起
再審之訴，本院判決如下：
    主  文
再審之訴駁回。
再審訴訟費用由再審原告負擔。
    理  由
    本件再審原告主張：本院110年度台上字第2301 號判決（下
稱原確定判決）有民事訴訟法第496條第1項第1款、第3 款、第4
款之再審事由，對之提起再審之訴，係以：原確定判決之陪席法
官石有為曾參與前訴訟程序第二審（臺灣高等法院108 年度重勞
上字第47號，下稱原二審）裁判，卻未自行迴避，有依法應迴避
而未迴避、法院組織不合法之再審事由；又前訴訟程序第一審原
告潘春安（即再審被告之被繼承人，於民國110年9月29日死亡）
於前訴訟第三審程序中死亡，其訴訟代理人亦無特別代理權，原
確定判決逕對已死亡之潘春安為實體判決，其判決適用法規顯有
錯誤等語，為其論據（再審原告對原二審確定判決提起再審之訴
部分，另由本院以裁定駁回）。
    按民事訴訟法第32條第7 款規定，法官曾參與該訴訟事件之
前審裁判，應自行迴避，不得執行職務。該條款所稱之法官曾參
與前審裁判者，係指法官曾經參與下級審審判，不得於上級審復
行審判該事件而言。查原確定判決係就原二審判決提起第三審上
訴所為之裁判，原確定判決參與裁判之法官石有為，僅參與原二
審法院指定受命法官及命其行準備程序、調查證據並試行和解或
行調解程序之裁定（原第二審卷㈠第27頁），未參與本案判決或
為該本案判決基礎之中間判決，不得指為參與前審裁判，自無須
迴避，其參與原確定判決之裁判，亦無法院組織不合法可言。再
按當事人死亡，於有訴訟代理人時，訴訟程序不當然停止，此觀
同法第168條、第173條前段規定即明。查潘春安雖對於原二審判
決提起第三審上訴後死亡，惟其已委任律師為第三審訴訟代理人
，依上規定，訴訟程序不當然停止。至同法第173 條但書規定法
院得裁定停止其訴訟程序，但是否裁定停止訴訟程序，法院有自
由裁量之權，要不得以法院未裁定停止訴訟程序，遽指其違背法
令。再審原告以前開情詞，認原確定判決有同法第496條第1項第
1款、第3款、第4款之再審事由，提起再審之訴，為無理由。
    據上論結，本件再審之訴為無理由。依民事訴訟法第78條，
判決如主文。
中    華    民    國   111    年    9     月    28    日
                      最高法院勞動法庭
                          審判長法官  高  孟  焄  
                                法官  彭  昭  芬  
                                法官  蘇  芹  英  
                                法官  徐  福  晋  
                                法官  邱  璿  如  
本件正本證明與原本無異
                                      書  記  官  
中    華    民    國   111    年    10    月    4     日